臺灣高等法院臺南分院刑事判決
109年度上易字第632號
上  訴  人  
即  被  告  丁○○


上列上訴人因竊盜案件，不服臺灣臺南地方法院109年度易字第7
84號中華民國109年8月18日第一審判決（起訴案號：臺灣臺南地
方檢察署109年度偵字第8017號），提起上訴，本院判決如下：
    主  文
①原判決關於丁○○共同犯攜帶兇器竊盜罪部分（即有期徒刑    
柒月部分），撤銷。
②丁○○共同犯攜帶兇器竊盜罪，累犯（不予加重），處有期徒刑
  陸月，如易科罰金，以新臺幣壹仟元折算壹日。
③其他上訴駁回（即有期徒刑肆月部分）。
④上開撤銷部分及駁回部分，應執行有期徒刑捌月，如易科罰   
 金，以新臺幣壹仟元折算壹日。
    事  實
一、丁○○、甲○○（業經原審判決罪刑確定）共同意圖為自己不法
    之所有，基於竊盜之犯意聯絡，先後為下列犯行：
  ㈠於109 年3 月16日23時17分許，先由丁○○駕駛車牌號碼0000-
    00 號自用小客車搭載甲○○，前往臺南市○○區○○路000 號前
    ，再由甲○○下車進入臺南市○○區○○路000 巷尋找行竊車輛，
    嗣甲○○見乙○○所有之車牌號碼000-0000號自用小貨車停放在
    臺南市○○區○○街000 號旁倉庫前，遂持客觀上足供為兇器使
    用之剪刀及鉗子各1 把，將剪刀插入車門鎖並以鉗子轉動之
    方式打開車門後（所涉毀損部分，未據告訴），隨即進入車
    內，然因無法啟動該車電門發動車輛，遂下車離去而未能得
    逞。
  ㈡甲○○隨即徒步行經臺南市○○區○○街000 號前，見丙○○使用之
    車牌號碼00-0000 號自用小貨車（車上載有冰桶1只、鐵管2
     支、圓鍬1 支、鐵剪2 支、抹刀15支、鋁製長尺8 支、鐵
    橇1 支、高壓水管2 捆、水泥攪拌機1 台）停放在該處，先
    以剪刀插入車門鎖，並以鉗子轉動之方式打開車門，於順利
    啟動電門後（所涉毀損部分，未據告訴），立即駕車離去，
    與稍早先駕車至附近等候的丁○○會合，甲○○、丁○○復分別駕
    車前往臺南市善化區，欲尋找除草機下手行竊，然因未能尋
    得合適目標，遂將上開車牌號碼00-0000 號自用小貨車棄置
    在臺南市○○區○○路000 號前。嗣經被害人報案，經警調閱監
    視錄影畫面而循線查獲上情。
二、案經臺南市政府警察局新化分局移送臺灣臺南地方檢察署檢
    察官偵查起訴。
    理  由
一、被告上開犯罪事實，業據被告於偵查、原審及本院審理中坦
    承不諱（偵卷第47頁，原審卷第58、62、68頁，本院卷第99
    頁），核與共同正犯甲○○於警詢、偵訊及本院審理中之指述
    （警卷第5至17頁、偵卷第46至47頁、本院卷第93頁），及
    被害人乙○○、丙○○於警詢、偵查中證述的情節相符（乙○○部
    分見警卷第81至87頁、偵卷第45至49頁，丙○○部分見警卷第
    89至95頁、偵卷第45至49頁），並有甲○○指認丁○○之照片（
    警卷第97頁）、臺南市政府警察局新化分局扣押筆錄、扣押
    物品目錄表、扣押物品收據（警卷第101至109頁）、乙○○的
    贓物認領保管單（警卷第111頁）、扣押物照片（警卷第113
    至115頁）、被告行竊時所駕車輛之路口車牌辨識系統截圖
    （警卷第117至119頁）、被告所駕車輛案發當日之國道ETC
    費用及里程表（警卷第121頁）、路口監視器畫面截圖（警
    卷第123至187頁）、車牌號碼000-0000號自用小貨車車籍資
    料（警卷第189至195頁、第239頁）、車牌號碼00-0000號自
    用小貨車車籍資料、照片（警卷第197、207頁）、被告所駕
    車輛車籍資料（車主：被告母親羅賴淑珠，警卷第201頁）
    、車牌號碼00-0000號自用小貨車之臺南市政府警察局尋獲
    電腦輸入單（警卷第203頁）、丙○○之贓物認領保管單（警
    卷第205頁）、臺南市警察局新化分局檢送之路口監視器影
    像光碟及本院勘驗筆錄（本院卷第61頁、第88頁）等證據在
    卷可參，被告上開犯行事證明確，堪予認定。
二、論罪：
  ㈠被告與共犯甲○○行竊時，由甲○○攜帶之剪刀及鉗子，係以質
    地堅硬之金屬材質所製成，如持以行兇，依照一般社會通念
    ，足以對人之生命、身體產生危害，自屬兇器無誤。故核被
    告於犯罪事實一㈠所為，係犯刑法第321 條第2 項、第1 項
    第3 款之攜帶兇器竊盜未遂罪。於犯罪事實一㈡所為，係犯
    刑法第321 條第1 項第3 款之攜帶兇器竊盜既遂罪。
  ㈡被告與甲○○就上開2 次竊盜行為間，具有犯意聯絡及行為分
    擔，均為共同正犯。
  ㈢被告所涉上開2 罪，時間互有差距，且被害人不同，顯見犯
    意各別，應予分論併罰。
三、有關累犯是否加重其刑的適用：
　㈠被告前於91年間因違反槍砲彈藥刀械管制條例等案件，經本
    院以92年度上訴字第451 號判決判處應執行有期徒刑7 年、
    併科罰金250 萬元確定。曾於93年間因竊盜案件，經臺灣高
    等法院高雄分院以93年度上訴字第663 號判決判處有期徒刑
    2 年、刑前強制工作3 年確定，經接續上開之刑執行，於10
    4 年4 月13日假釋付保護管束出監，於106年9 月12日期滿
    未經撤銷假釋，未執行之刑視為執行完畢，有被告前科資料
    在卷可參，被告於徒刑執行完畢後5 年內，故意再犯本件有
    期徒刑以上之2 罪，均為累犯。
　㈡至於被告是否應依累犯規定加重其刑，本院依照司法院大法
    官會議第775 號解釋意旨，即被告「經以累犯加重其刑，是
    否導致被告所受之刑罰超過其所應負擔罪責之個案，其人身
    自由因此遭受過苛之侵害」此標準，審酌如下：
　⒈被告於上開徒刑執行完畢後，5年內故意再犯犯罪事實一㈠之
    罪，對於刑罰的反應力薄弱，有特別惡性，且因被告此部分
    是觸犯加重竊盜未遂罪，本院將依未遂犯減刑規定減輕其刑
    （詳下述），且斟酌刑法第57條相關事由（詳下述），即可
    科處被告得易科罰金之刑，此部分犯罪如果依累犯規定加重
    其刑，並無使被告所受之刑罰超過其所應負擔罪責，而違反
    罪刑相當的情形，本次犯行仍應依刑法第47條第1 項規定加
    重其刑。
　⒉被告於上開徒刑執行完畢後，5年內故意再犯犯罪事實一㈡之
    罪，雖然對於刑罰的反應力薄弱，且有特別惡性，被告本案
    係觸犯加重竊盜罪既遂，法定最輕本刑係有期徒刑6月，如
    以累犯規定加重其刑，被告此次犯行最輕要判處有期徒刑7
    月，即屬勢必入監之刑，然被告於本案係合謀把風的腳色，
    並非擔任下手實施的腳色，被告於偵查、原審、本院審理中
    均坦承犯罪，尚有改過之心，且被告於偵查中早與共犯甲○○
    一起賠償被害人，與被害人達成和解，有調解筆錄在卷可參
    （偵查卷第55頁），被告於本院亦陳稱：其尚要扶養母親、
    兩名未成年子女（本院卷第98頁），依照被告的上開犯罪情
    狀，如量處令其一定入監的有期徒刑7月以上，將使被告承
    擔過重刑責，本院就此部分犯行爰不加重之。
四、被告所犯犯罪事實一㈠部分，已著手於竊盜犯罪行為之實行
    而未生竊得財物之結果，為未遂犯，爰依刑法第25條第2項
    規定，按既遂犯之刑減輕之，並依刑法第71條第1項規定，
    先加後減之。
五、撤銷原審判決的理由（犯罪事實一㈡部分）：
　㈠原審審理後，認為被告上開犯行事證明確，予以論罪科刑（
    判處有期徒刑7月），固非無見，然被告此部分犯行，尚毋
    庸依累犯規定加重其刑，已如上述，原審仍依累犯規定加重
    其刑，適用法則即有不當，被告提起上訴，主張原審有上開
    瑕疵，為有理由，原審此部分判決即屬無可維持，應由本院
    予以撤銷改判。
　㈡爰審酌被告正值壯年，竟不思以正當途徑獲取財物，與甲○○
    共同攜帶兇器竊取財物，侵害他人之財產權，且於警詢中否
    認犯罪，所為實無足取，惟念被告自偵查、原審及本院審理
    程序均坦承犯罪，尚有改過之心，被告業與被害人達成和解
    ，已如前述，兼衡被告自陳高職畢業的智識程度，目前務農
    ，尚有老母、2名未成年子女賴其扶養等一切情狀，量處如
    主文第2 項所示之刑，並諭知易科罰金之折算標準。
  ㈢沒收部分：
　⒈共同正犯責任共同原則，係在處理共同犯罪參與關係中責任
    之認定，與犯罪工具物之沒收重在犯罪預防並嚇止犯罪係屬
    兩事（最高法院107年度台上字第1109號判決意旨參照）。
    未扣案剪刀及鉗子各1 把，為被告甲○○所有供本件犯罪所用
    之物，且業經原審在共犯甲○○確定判決中宣告沒收、追徵價
    額，爰不另在本案被告主文項下宣告沒收、追徵。
　⒉被告甲○○、丁○○所竊得之車牌號碼00-0000 號自用小貨車（
    含冰桶1只、鐵管2 支、圓鍬1 支、鐵剪2 支、抹刀15支、
    鋁製長尺8 支、鐵橇1 支、高壓水管2 捆），業已返還被害
    人丙○○，業據丙○○陳明在卷（警卷第91頁），並有贓物認領
    保管單可參（警卷第205頁），被告既無保有此部分犯罪所
    得，依刑法第38條之1 第5 項之規定，不予宣告沒收或追徵
    。
　⒊另F3-0161號自小貨車車上的水泥攪拌機1 台（價值約新臺幣
    3000元），經被告和甲○○竊得後棄置於路邊，並未歸還丙○○
    ，業據被告、甲○○、丙○○陳述在卷（見警卷第23、75頁、偵
    卷第46至47頁、警卷第91至93頁），被告隨意棄置丙○○車上
    的物品，仍應視為取得此部分犯罪所得，本應依相關規定宣
    告沒收，然被告於偵查中既已與丙○○達成和解（偵查卷第55
    頁調解筆錄參照），賠償丙○○此部分的損失，可見被告亦已
    無保有此部分犯罪所得，本院爰不宣告沒收之。
六、駁回上訴的理由（犯罪事實一㈠部分）：
　　原審審理後，認為被告此部分犯行事證明確，乃適用上開實
    體法規，並審酌上開被告的素行（曾有犯罪前科）、犯罪動
    機、犯罪的手段、犯後態度，業與被害人達成和解，被告自
    陳的智識程度、生活情況等一切情狀，量處被告有期徒刑4
    月，如易科罰金，以新臺幣1000元折算1日，其認事用法並
    無違誤，量刑亦屬妥適。被告提起上訴，初否認犯罪，嗣坦
    承犯罪，改主張原審量刑過重云云，然原審量處被告有期徒
    刑4月，已係依據法定最輕刑度（6月），經加重、減輕後而
    能量處的最輕刑度，客觀上並無過重疑慮，被告此部分上訴
    並無理由，應予駁回。
七、被告上開撤銷部分及駁回部分，符合數罪併罰規定，爰定其
    應執行刑如主文第4項所示。　
據上論結，應依刑事訴訟法第369條第1項前段、第364條、第299
條第1項前段，判決如主文。
本案經檢察官徐書翰提起公訴，檢察官林志峯到庭執行職務。
中　　華　　民　　國　　109 　年　　12　　月　　30　　日
                  刑事第五庭    審判長法　官  黃國永
                                      法　官  翁世容 
                                      法　官  蔡川富
以上正本證明與原本無異。
不得上訴。
　　　　　　　　　　　　　　　　　　　書記官  黃心怡
中　　華　　民　　國　　109 　年　　12　　月　　30　　日
附錄本案論罪科刑法條全文：
中華民國刑法第321條
犯前條第1 項、第2 項之罪而有下列情形之一者，處6 月以上5
年以下有期徒刑，得併科50萬元以下罰金：
一、侵入住宅或有人居住之建築物、船艦或隱匿其內而犯之。
二、毀越門窗、牆垣或其他安全設備而犯之。
三、攜帶兇器而犯之。
四、結夥三人以上而犯之。
五、乘火災、水災或其他災害之際而犯之。
六、在車站、港埠、航空站或其他供水、陸、空公眾運輸之舟、
    車、航空機內而犯之。
前項之未遂犯罰之。